【裁判字號】    98,台上,6543
【裁判日期】    981105
【裁判案由】    強盜等罪
【裁判全文】
最高法院刑事判決            九十八年度台上字第六五四三號
上  訴  人  甲○○
上列上訴人因強盜等罪案件，不服台灣高等法院中華民國九十八
年八月二十五日第二審判決（九十八年度上訴字第三一九九號；
起訴案號：台灣桃園地方法院檢察署九十八年度偵字第三五０三
號），提起上訴，本院判決如下：
    主  文
原判決關於甲○○部分撤銷，發回台灣高等法院。
    理  由
本件原判決略以：上訴人甲○○不服第一審判決，具狀提起第二
審上訴，其上訴書狀僅泛就第一審判決關於量刑部分予以指摘，
對於第一審判決究有何不當或違法，而有構成應予撤銷之事由未
予具體指摘，依刑事訴訟法第三百六十七條前段、第三百七十二
條之規定，其上訴自屬不合法律上之程式，並不經言詞辯論，駁
回上訴人在第二審之上訴。固非無見。
惟查：不服第一審判決而上訴於第二審法院者，應提出上訴書狀
，上訴書狀應敘述具體理由，刑事訴訟法第三百六十一條第一、
二項定有明文。所謂「應敘述具體理由」，係指須就不服判決之
理由為具體之敘述而非空泛之指摘而言。倘上訴理由就其所主張
第一審判決有違法或不當之情形，已舉出該案相關之具體事由，
足為其理由之所憑，即不能認係徒托空言或漫事指摘，縱其所舉
理由經調查結果並非可採，要屬上訴有無理由之範疇，尚難遽謂
未敘述具體理由。本件上訴人提出之第二審上訴書狀內載：被害
人黃大富已供明：「我雖對江其璟（已經判刑確定）說：『你不
要打我，要錢我給你，車子也給你』，但江其璟還是用三節棍一
直打我的頭，至於甲○○就站在旁邊看，我沒辦法逃，只好說錢
就在我上衣口袋裡，江其璟便從我身上拿走（新台幣，下同）五
千多元」，另被害人李清河亦指證：「搭載被告（等）……，之
後甲○○叫我停車，等到甲○○、洪○○（少年，基本資料詳卷
）先後下車後，江其璟即在車上拿三節鐵棍往我後腦打下去，血
就噴出來，之後江其璟叫我下車，我還來不及逃，江其璟再用三
節鐵棍打我的頭，我抱著頭蹲在路旁，每下都很用力，至於甲○
○、洪○○則站在一旁看，我被打到整個人昏昏的，就說：『不
要打我了，要錢或要車子給你』，當天我賺的錢，還有行動電話
都被他們拿走了」，再另被害人林茂發供證：「洪○○攔我的車
，上車後，坐在副駕駛座，江其璟則坐在我後面，甲○○坐在副
駕駛座後方，洪○○說要去虎頭山看夜景，之後將近當日清晨六
時許抵達成功路三段那裏，沒有半個人，四面都很暗，甲○○說
：要不然路邊先停，他打電話問朋友，之後，被告江其璟突然下
車說要上廁所，結果走到我搖下的窗戶旁，突然用三節棍從我旁
邊打進來，我頭部左側被打後整個流血，人都暈暈的，之後，被
告江其璟就叫我下車，另外兩個人都坐在車上，下車後，江其璟
還是繼續打我，拿三節棍從上往下一直打我的頭、臉，我抬手阻
擋，手臂反面也都流血受傷，手錶還被打斷，之後我推開被告江
其璟，轉身往山下逃跑，被告江其璟追了我二百公尺，一邊喊說
：『如果再跑就要開槍』」各等語（見原審卷第二十至二十二頁
），既就案情重要之內容一一縷述，除具體指明施用強盜暴行之
人為江其璟外，並避稱上訴人所參與部分情節尚輕，量刑允宜區
別，乃竟論處上訴人較江其璟為重之刑度，自難甘服等情。自形
式上觀察，業已具體指摘第一審判決之認事、用法及量刑均有不
當，難謂其上訴書狀未敘述具體理由。原判決祇摘取其中量刑不
當部分予以判斷，遽謂不符合刑事訴訟法第三百六十一條第二項
規定而不合法定程式，駁回其上訴，自嫌速斷而難昭折服。上訴
意旨執以指摘，非無理由，應認原判決此部分具有撤銷發回更審
之原因。
據上論結，應依刑事訴訟法第三百九十七條、第四百零一條，判
決如主文。
中    華    民    國  九十八  年   十一   月    五    日
                      最高法院刑事第十庭
                          審判長法官  花  滿  堂
                                法官  黃  正  興
                                法官  陳  東  誥
                                法官  林  錦  芳
                                法官  洪  昌  宏
      本件正本證明與原本無異
                                      書  記  官
中    華    民    國  九十八  年   十一   月    九    日
                                                      Ｖ


司法院資訊處製作；財團法人民間司法改革基金會備份。
